【裁判字號】    89,訴,2143
【裁判日期】    900320
【裁判案由】    毒品危害防制條例
【裁判全文】
臺灣板橋地方法院刑事判決                        八十九年度訴字第二一四三號
    公  訴  人  臺灣板橋地方法院檢察署檢察官
    被      告  甲○○
右列被告因違反毒品危害防制條例案件，經檢察官提起公訴（八十九年度毒偵字第六
○九一號）本院判決如左：
    主  文
甲○○連續施用第二級毒品，處有期徒刑陸月；又施用第一級毒品，處有期徒刑柒月
；應執行有期徒刑壹年。
    事  實
一、甲○○前因觸犯竊盜、違反麻醉藥品管理條例、藥事法案件，經臺灣高等法院以
    八十六年度聲字第九○四號裁定應執行有期徒刑三年六月（尚未執行完畢），於
    八十七年十二月二十九日假釋出監。嗣八十八年假釋期中因施用第二級毒品案件
    ，經本院以八十八年度毒聲字第五七二五號裁定送觀察、勒戒後，無繼續施用毒
    品之傾向，而由臺灣板橋地方法院檢察署檢察官於民國八十八年七月十六日以八
    十八年度偵緝字第一一二二號處分不起訴確定。詎甲○○於五年內又基於概括之
    犯意，自八十九年三月下旬某日起至八十九年五月一日止，多次在原臺北縣永和
    市○○路二號三樓住處內（起訴書誤載為永利路二巷四號），將第二級毒品安非
    他命置於鋁箔紙，點火燒烤後，再吸用所冒出之霧化氣體，以此方式施用安非他
    命約三至四次；又另行起意，於八十九年五月三日十七時許回溯前二十二小時又
    十分許內某時（起訴書誤載為八十九年五月一日之某時），在不詳處所，以不詳
    方式施用第一級毒品海洛因一次。嗣於八十九年五月三日十七時許，經警在臺北
    縣永和市○○路二號三樓處查獲，其經本院以八十九年度毒聲字第五七二五號裁
    定送觀察、勒戒後，仍有繼續施用毒品之傾向，再由本院以八十九年度毒聲字第
    六○二二號裁定施以強制戒治一年。
二、案經臺北縣警察局中和分局報請臺灣板橋地方法院檢察署檢察官偵查起訴。
    理  由
一、右揭施用安非他命之事實，業據被告甲○○於本院審理中供承不諱；而被告於八
    十九年五月三日十七時許為警查獲後，於同日二十時五十分許在臺北縣警察局中
    和分局採集之尿液檢體，經委由臺灣檢驗科技股份有限公司以酵素免疫分析法、
    氣相層析／質譜儀法檢驗結果，呈甲基安非他命陽性反應，有該公司八十九年五
    月十九日ＣＺ00000000000號濫用藥物尿液檢驗報告書乙紙附卷可稽
    ；本院求慎重，復將驗餘尿液檢體送往法務部調查局複驗，經該局以螢光偏極免
    疫分析法篩驗，又以氣相層析質譜儀分析法確認之結果，確有甲基安非他命陽性
    反應，有該局九十年二月七日（90）陸（一）字第九○○○三二六三號檢驗通知
    書乙紙附卷可憑；另訊之甲○○，矢口否認有右揭施用第一級毒品海洛因之犯行
    ，並辯稱：未施用海洛因，可能是朋友請抽菸，而誤用滲雜其內之毒品，以致其
    尿液檢體含嗎啡之陽性反應云云。惟查：被告於前開中和分局所採集之尿液檢體
    經分別送請臺灣檢驗科技股份有限公司、法務部調查局檢驗結果，另有海洛因成
    份嗎啡陽性反應，此觀上開濫用藥物尿液檢驗報告書、檢驗通知書自明。又海洛
    因經注射入人體後，約百分之八十於二十四小時內自尿中排出，一般而言，尿液
    中能否驗出嗎啡陽性反應與其投與量、投與途徑、採尿時間、個人體質及檢驗方
    法之靈敏度有關，國外曾有文獻報導注射六毫克之海洛因鹽酸鹽，其代謝物嗎啡
    之平均可檢出之時限約為二十六小時（行政院衛生署藥物食品檢驗局八十一年九
    月八日（八一）藥檢壹字第八一一四八八五號函參照），是被告既於前述之八十
    九年五月三日二十時五十分許，在上開中和分局所採集之尿液送驗結果，呈嗎啡
    陽性反應，顯見被告在前述採尿時間之前二十六時內，有施用海洛因之犯行，惟
    扣除其於八十九年五月三日十七時許為警查獲後至訊問採尿前此段時間（即三小
    時又五十分內），不致有施用海洛因之行為，故依上開尿液檢驗報告及行政院衛
    生署藥物食品檢驗局函示之說明，被告於八十九年五月三日十七時許為警查獲前
    之二十二小時又十分內某時，確有施用海洛因一次之犯行。被告辯稱誤食香菸內
    毒品云云，惟香菸尼古丁與海洛因二者成分、氣味不同，吸食後當可立即察覺，
    足見誤食一情與常理有違，應屬卸責之詞，不足採信。被告前因施用第二級毒品
    案件，經本院以八十八年度毒聲字第五七二五號裁定送觀察、勒戒後，無繼續施
    用毒品之傾向，而由臺灣板橋地方法院檢察署檢察官於民國八十八年七月十六日
    以八十八年度偵緝字第一一二二號處分不起訴確定，其於查獲後同因施用毒品行
    為，經本院再以八十九年度毒聲字第五七二五號裁定送觀察、勒戒後，仍有繼續
    施用毒品之傾向，此有本院上開裁定、該檢察官不起訴處分書及台灣台北看守所
    附設博戒處所有無繼續施用毒品傾向證明書各一件附卷足憑，足認被告於五年內
    再犯施用第一、二級毒品罪，經觀察、勒戒後，仍有繼續施用毒品傾向。罪證明
    確，被告犯行洵堪認定。
二、按毒品危害防制條例業於八十六年十月三十日經立法院三讀通過，經總統於八十
    七年五月二十日公布施行，自同年月二十二日起生效，該條例已將海洛因、安非
    他命分別列為第一、二級毒品管制，自不得非法製造、運輸、販賣、轉讓、施用
    或持有，被告違反此項規定，施用第一級毒品洛因及第二級毒品安非他命之行為
    ，核係觸犯同條例第十條第一項之施用第一級毒品罪及同條第二項之施用第二級
    毒品罪。又被告持有海洛因及安非他命之低度行為，應為其施用之高度行為所吸
    收，均不另論罪。再被告先多次施用安非他命之犯行，時間緊接，所犯各係構成
    犯罪要件相同之罪名，顯係基於概括犯意為之，為連續犯，應依刑法第五十六條
    之規定以一罪論，並加重其刑（起訴書證據並所犯法條欄將多次施用第二級毒品
    誤載為多次施用第一級毒品）。所犯上開二罪，犯意各別，行為互殊，應分論併
    罰。爰審酌被告之品行、智識程度、施用海洛因、安非他命戕害身心、對社會治
    安可能之危害程度甚鉅、其吸用之期間長短、次數，被告前一度因施用安非他命
    經送觀察、勒戒，經不起訴處分及經警查獲後，猶不思戒解革除惡習，仍一再施
    用安非他命、海洛因，惡性非輕，以及被告犯罪後之態等等一切情狀，各量處如
    主文所示之刑，以示懲儆，並依刑法第五十一條第五款規定定其應執行之刑。
據上論斷，應依刑事訴訟法第二百九十九條第一項前段，毒品危害防制條例第十條第
一項、第二項，刑法第十一條前段、第五十六條、第五十一條第五款，判決如主文。
本案經檢察官伍逸康到庭執行職務。
中    華    民    國      九十        年      三      月      二十      日
                                      臺灣板橋地方法院刑事第三庭
                                          法  官    陳   財   旺
右正本證明與原本無異
如不服本判決應於送達後十日內向本院提出上訴狀
                                          書記官    張   惠   芳
中    華    民    國      九十        年      三      月      二十      日
附錄本案論罪科刑法條全文：
毒品危害防制條例第十條：
施用第一級毒品者，處六月以上五年以下有期徒刑。
施用第二級毒品者，處三年以下有期徒刑。


司法院資訊處製作；財團法人民間司法改革基金會備份。
